【裁判字號】    91,自,756
【裁判日期】    920506
【裁判案由】    偽造文書
【裁判全文】
臺灣臺北地方法院刑事裁定                          九十一年度自字第七五六號
    自  訴  人  甲○○
    代  理  人  甘火文
    被      告  乙○○
右列被告因偽造文書案件，經自訴人提起自訴，本院裁定如左：
    主      文
自訴駁回。
    理      由
一、自訴意旨略以：被告乙○○為地政所人員，於八十九年二月十六日履勘現場時，
    並無測量五九六、五九六之一地號，卻將不實事項登載於複丈成果圖：「本案承
    審法官指示測量範圍，未使用五九六、五九六之一地號土地」；按被告乙○○既
    無測量五九六、五九六之一地號土地，有九十一年八月十五日庭訊筆錄記載：「
    當時沒有測量五九六、五九六之一地號土地」為證，竟擅自將上述不實事項登載
    於複丈成果圖上，使自訴人於八十七年訴字第四三九○號事件遭判決駁回，造成
    自訴人甲○○之損失，因認被告乙○○涉犯刑法第二百十三條公務員登載不實罪
    嫌。
二、按法院或受命法官於自訴案件第一次審判期日前訊問及調查結果，如認為案件有
    刑事訴訟法第二百五十二條至第二百五十四條之情形者，得以裁定駁回其自訴，
    同法第三百二十六條第一項、第三項定有明文。次按犯罪事實應依證據認定之，
    無證據不得認定犯罪事實，刑事訴訟法第一百五十四條第二項定有明文。所謂認
    定犯罪事實之證據，係指足以認定被告確有犯罪行為之積極證據而言，如未發現
    相當證據，或證據不足以證明，自不能以推測或擬制之方法，以為裁判基礎。又
    刑法第二百十三條不實登載公文書罪之成立，除客觀上公務員在其職務上所掌公
    文書，有為虛偽不實之登載行為，且足生損害於公眾或他人外，其在主觀上須明
    知為不實。所謂明知係指直接之故意而言（最高法院六十九年度台上字第五九五
    號判例參照）。
三、自訴人指訴被告乙○○涉犯公務員登載不實罪嫌，係以被告於八十七年訴字第四
    三九○號民事案件九十一年八月十五日訊問筆錄業已供承其未測量五九六、五九
    六之一地號土地為其論據，並提出台北市建成地政事務所土地複丈成果圖、九十
    一年八月十五日訊問筆錄、台灣台北地方法院八十七年度訴字第四三九○號民事
    判決（以上均影本）等件。訊據被告乙○○堅詞否認有何公務員登載不實之犯行
    ，辯稱：伊當時確有測量，地政事務所之土地測量相關資料第八頁、第九頁及第
    十四頁載明一連串量測數據，再經過整理展圖後才能看出圖形，那些數據經整理
    後就可以整理出一份複丈成果圖等語。經查：
（一）本院依職權向台北市建成地政事務所函調台北市○○區○○段三小段五九六、
      五九六之一地號土地測量資料，上開資料之第八頁、第九頁確載明測站及標定
      點點號Ｘ、Ｙ座標及距離之數據、觀測點測距、水平角、天頂角、方位角及Ｘ
      、Ｙ座標之數據；第十四頁則附有一載明各標定點之簡圖及相關數據，有台北
      市建成事務所九十一年十二月十六日北市建地二字第○九一三一八八一○○○
      號函檢附之土地測量全部資料影本附卷可稽，是被告辯稱確有就五九六、五九
      六之一地號土地進行測量並得出量測數據後，始整理上開數據製作複丈成果圖
      ，應可採信。
（二）自訴人另執被告於上開民事案件訊問筆錄業已供承其並未測量，而主張被告有
      涉公務員登載不實罪嫌一節，然被告於本院調查時供承：「（問：有何答辯？
      ）答：在法官勘驗筆錄簽名前我是還未測量，勘驗筆錄簽完之後我有測量。（
      問：提示證據第七號，你在庭訊時是否有這樣講？）答：我有這樣講，我的意
      思是法官勘驗筆錄簽名之前還沒有測量，簽完名之後我就有測」（見本院九十
      一年十二月五日訊問筆錄），「（問：你實際測量的是哪一天？）答：八十九
      年三月九日，最後成果是八十九年三月九日處理出來，二月十六日去了發現一
      些問題，回來補了一些資料，去了二、三次，三月九日才處理出來」；「（問
      ：尚有何答辯？）答：這個是法院囑託的案子，第一天去當事人有會同，承辦
      的法官也指示要測到哪一個位置，之後我們再去有沒有當事人在，都已經不影
      響，我們只要依據法官的指示測量即可」（見本院九十二年二月十三日訊問筆
      錄）；經核，依台北市建成地政事務所檢附之前開土地測量資料第十八頁，有
      該所登記、測量展期單，展期理由為：「本案需補設圖根，已函請大隊提供附
      近之圖根資料，候補設圖根後續辦」；前開土地測量資料第十頁，亦有台北市
      政府地政處測量大隊八十九年二月二十一日北市地測一字第八九六○○九○八
      ○○號函檢送系爭中正區○○段○○段五九六、五九六之一地號土地附近圖根
      點坐標成果表及略圖各一份在卷可稽，與被告所辯八十九年二月十六日到現場
      ，但是發現有問題回來補資料之情節相符，且依前（一）所述，被告確有進行
      測量後，始製作複丈成果圖，是被告上開伊於簽名後就有測量之辯詞，堪予採
      信，是尚難執此即謂被告有何公務員登載不實犯行。
（三）縱上所述，尚無積極證據證明被告乙○○有自訴人所指犯行，此外，復查無其
      他積極證據，足證被告有何公務員登載不實犯行，被告犯罪嫌疑不足，有刑事
      訴訟法第二百五十二條第十款情形，依照前揭說明，自訴應予駁回。
據上論結，應依刑事訴訟法第三百二十六條第三項、第二百五十二條第十款，裁定如
主文。
中      華      民      國     九十二     年      五      月     六     日
                                      臺灣臺北地方法院刑事第三庭
                                          法  官  吳  淑  惠
右正本證明與原本無異。
如不服本裁定，應於裁定送達後五日內向本院提出抗告狀。
                                          書記官  林  淑  卿
中      華      民      國     九十二     年      五      月     九     日


司法院資訊處製作；財團法人民間司法改革基金會備份。
